【裁判字號】    95,交簡上,145
【裁判日期】    951031
【裁判案由】    公共危險
【裁判全文】
臺灣臺南地方法院刑事判決           95年度交簡上字第145號
上  訴  人  甲○○
即  被  告
上列上訴人即被告因公共危險案件，不服中華民國九十五年八月
十六日本院九十五年度交簡字第一八五一號第一審判決（聲請簡
易判決處刑案號：九十五年度偵字第一０二二四號），提起上訴
，被告於本院準備程序進行中，先就被訴事實為有罪之陳述，經
本院管轄之第二審合議庭裁定進行簡式審判程序，判決如下：
    主  文
原判決撤銷。
甲○○服用酒類，不能安全駕駛動力交通工具而駕駛，處罰金新
台幣肆萬伍仟元，如易服勞役，以新台幣壹仟元折算壹日。緩刑
貳年。
    事  實
一、甲○○於民國九十五年六月十四日二十四時許，在臺南縣永
    康市○○路二九六號二樓住處飲酒，飲至翌日（十五日）凌
    晨一時許結束，明知酒後已達客觀上不能安全駕駛動力交通
    工具之程度，竟仍於凌晨四時四十五分許酒後騎乘車號RW5
    ─579號輕型機車外出購物，嗣於當日凌晨五時四十五分許
    返家途中，行經臺南縣永康市○○路三九六號前，因不勝酒
    力，不慎撞及丙○○停放於路旁之車號W2－6980號自小客車
    ，經警方據報到場測得其呼氣酒精濃度為每公升一點０一毫
    克，而查悉上情。
二、案經臺南縣警察局永康分局報請告臺灣臺南地方法院檢察署
    檢察官偵查聲請簡易判決處刑。
    理  由
一、本案被告甲○○所犯刑法第一百八十五條之三服用酒類致不
    能安全駕駛動力交通工具而駕駛罪，並非死刑、無期徒刑或
    最輕本刑有期徒刑三年以上之罪，亦非高等法院管轄第一審
    案件，且於審理程序進行中，被告先就被訴事實為有罪之陳
    述（見本院卷第二十頁），經告知被告簡式審判程序之旨，
    並聽取檢察官、被告之意見後，本院合議庭裁定進行簡式審
    判程序，是本案之證據調查，依刑事訴訟法第二百七十三條
    之二規定，不受同法第一百五十九條第一項、第一百六十一
    條之二、第一百六十一條之三、第一百六十三條之一及第一
    百六十四條至第一百七十條規定之限制，合先敘明。
二、上開犯罪事實，迭據上訴人即被告於警詢、偵查及本院審理
    時坦承不諱，且有酒精測定紀錄表、刑法第一百八十五條之
    三案件測試觀察紀錄表、道路交通事故現場圖、道路交通事
    故調查報告表（一）、（二）、舉發違反道路交通管理事件
    通知單各一紙、道路交通事故照片黏貼紀錄表十幀在卷可稽
    （見警卷第八至九、十二至二二頁）。又按刑法第一百八十
    五條之三所稱服用酒類或其他相類之物，不能安全駕駛動力
    交通工具之公共危險罪，係屬抽象危險犯之規定，此種抽象
    危險係伴隨飲酒過量之行為而當然成立。換言之，只需客觀
    上有此種行為出現，危險即視為存在，其是否果真肇事，均
    不影響公共危險罪責之成立，且參考德國、美國之認定標準
    ，對於酒精濃度呼氣已達每公升零點五五毫克或血液濃度達
    百分之零點一一以上，肇事率為一般正常人之十倍，認為已
    達「不能安全駕駛」之標準，此有法務部八十八年五月十八
    日法八八檢字第○○一六六九號函可資參照。查被告服用酒
    類後騎乘機車，因不勝酒力失控肇事，經警據報到場以呼氣
    酒精測試器檢測，測得其呼氣後之酒精濃度達每公升一點零
    一毫克，且其於警詢過程中有多話之情事，有上開酒精測定
    紀錄表、刑法第一百八十五條之三案件測試觀察紀錄表可參
    ，揆諸前開說明，被告服用酒類後，顯已達「不能安全駕駛
    動力交通工具」之程度，是被告上開自白與事實相符，堪以
    採信。本件事證明確，被告犯行洵堪認定，自應依法論科。
三、核被告所為，係犯刑法第一百八十五條之三服用酒類致不能
    安全駕駛動力交通工具而駕駛罪。原審以被告罪證明確，因
    予論罪科刑，固非無見。惟查：原判決引用檢察官聲請簡易
    判決處刑書所記載之犯罪事實，其中關於被告飲用酒類處所
    及肇事地點均有誤認，則被告以原判決就此部分認定事實有
    誤為由提起上訴，為有理由，另被告以原審量刑過重為由指
    摘原判決不當，本院經核原判決適用法律並無違誤，量刑亦
    稱妥適，被告此部分上訴，為無理由，惟原審判決既有上開
    可議之處，自屬無可維持，自應由本院撤銷改判。
四、爰審酌駕駛人飲酒後，會降低對光線之適應能力，削弱其對
    於路況及車前狀況辨識之正確性，亦使神經反應遲鈍，致使
    駕駛人駕車時無法適切操控車輛，因此酒後駕車，對一般往
    來之公眾及駕駛人自身皆具有高度危險性，此為智識健全之
    人所可認識者，且酒後不應駕車之觀念，復已透過教育、宣
    導及各類媒體廣為介紹傳達各界週知多年，準此，被告對於
    酒後不能駕車及酒醉駕車之危險性，應有相當之認識，然被
    告既漠視自己安危，尤枉顧公眾道路通行之安全，而於服用
    酒類後之呼氣酒精濃度達每公升一點零一毫克，已處於不能
    安全駕駛動力交通工具之狀態，仍於道路騎乘汽車並發生交
    通事故，顯已對行車安全產生危害，兼衡其犯罪後坦承犯行
    ，尚有悔意等一切情狀，量處如主文所示之罰金刑。又按修
    正前刑法第四十二條第三項前段規定：「易服勞役以一元以
    上三元以下折算一日。」，而依修正前罰金罰鍰提高標準條
    例第二條前段規定，就其原定數額提高為一百倍折算一日，
    則本件被告有關罰金易服勞役部分折算標準，在刑法修正前
    應以銀元三百元折算一日，即新臺幣九百元折算一日。惟九
    十五年七月一日修正公布施行之刑法第四十二條第三項前段
    規定：「易服勞役以新臺幣一千元、二千元或三千元折算一
    日。」，則被告經併科罰金應易服勞役部分，比較新舊法之
    結果，以新法較有利於被告，自應依修正後刑法第二條第一
    項但書規定，適用修正後刑法第四十二條第三項前段規定，
    爰就所科處罰金刑以新臺幣一千元折算壹日，諭知易服勞役
    之折算標準。末查，被告前未曾受有期徒刑以上刑之宣告，
    有臺灣高等法院被告前案紀錄表附卷可憑，其於酒後肇事後
    已與被害人丙○○達成民事和解，有卷附和解書一紙可憑（
    見本院卷第四頁），且被告現已離婚，須單獨扶養幼子，經
    濟狀況不佳，有臺南市政府九十五年八月一日南市社兒字第
    ０九五一三五六五一七０號函、臺南市健康人生醫療優惠卡
    影本等附卷可稽（見本院卷第二三至二四頁），其經此起訴
    審判程序後，當知所警惕，應無再犯之虞，本院認所宣告之
    刑以暫不執行為適當，爰宣告緩刑二年，以啟自新。至於刑
    法第七十四條關於緩刑之規定，因本案被告行為時係在九十
    五年七月一日刑法修正前，依據最高法院九十五年度第八次
    刑事庭會議決議，應適用九十五年七月一日修正生效之緩刑
    規定，併此敘明。
據上論斷，應依刑事訴訟法第四百五十五條之一第一項、第三項
、第二百七十三條之一第一項、第三百六十九條第一項前段、第
二百九十九條第一項前段，刑法第一百八十五條之三、第四十二
條第三項、第七十四條第一項第一款，刑法施行法第一條之一第
一項、第二項但書，判決如主文。
本案經檢察官乙○○到庭執行職務。
中    華    民    國    95    年    10    月    31    日
                  刑事第三庭    審判長法  官  鄧希賢
                                      法  官  包梅真
                                      法  官  張銘晃
以上正本證明與原本無異。
本件不得上訴。
                                      書記官  林憶梅
中    華    民    國    95    年    10    月    31    日
附錄法條：
刑法第185條之3
服用毒品、麻醉藥品、酒類或其他相類之物，不能安全駕駛動力
交通工具而駕駛者，處1年以下有期徒刑、拘役或3萬元以下罰金
。


司法院資訊處製作；財團法人民間司法改革基金會備份。
